【裁判字號】    97,交聲,1889
【裁判日期】    980323
【裁判案由】    聲明異議
【裁判全文】
臺灣高雄地方法院交通事件裁定        97年度交聲字第1889號
原處分機關  交通部公路總局高雄區監理所
異  議  人  甲○○
上列受處分人因聲明異議案件，對於交通部公路總局高雄區監理
所97年8 月5 日所為之處分（原處分：高監自裁字第裁32-BD000
0000號）所為之處分，聲明異議，本院裁定如下：
    主  文
原處分撤銷。
甲○○汽車駕駛人，行經有燈光號誌之交岔路口紅燈右轉，處罰
鍰新臺幣壹仟捌佰元，並記違規點數參點。
    理  由
一、聲明異議意旨略以：異議人即受處分人甲○○於民國94年2
    月20日上午6 時53分因駕駛其所有車牌號碼US-1493 號自小
    客車，行經高雄市○○路與和平路口，經照相逕行舉發有闖
    紅燈之違規事實，原處分機關因而裁處新臺幣（下同）5,40
    0 元罰緩，惟伊僅為紅燈右轉並無闖紅燈，爰依法聲明異議
    ，請求撤銷原處分等語。
二、按道路交通管理處罰條例本質上係屬行政罰而非刑罰，該條
    例本身雖未設有法律變更比較之規定，惟94年2 月5 日公佈
    施行之行政罰法，係屬行政罰之基本法，而道路主管機關依
    據道路交通管理處罰條例規定，對於人民因違反該條例所定
    之行政法上義務所為之罰鍰、吊扣駕駛執照等裁罰，自屬行
    政罰之一種，而有行政罰法規定之適用。準此，道路交通管
    理處罰條例修正者，主管機關當依行政罰法第5 條規定：「
    行為後法律或自治條例有變更者，適用行政機關最初裁處時
    之法律或自治條例。但裁處前之法律或自治條例有利於受處
    罰者，適用最有利於受處罰者之規定。」，故應依該條「從
    新從輕原則」，比較修正前後道路交通管理處罰條例以資適
    用。次道路交通管理處罰條例業於94年12月28日修正公佈，
    並經行政院命令定自95年7 月1 日起施行，就有關闖越紅燈
    之違規行為，修正後該條例第53條規定，係將修正前該條例
    第53條：「汽車駕駛人，行經有燈光號誌管制之交岔路口闖
    紅燈者，處新臺幣1,800 元以上5,400 元以下罰鍰。」之規
    定，移列為同條第1 項，並增訂第2 項：「前項紅燈右轉行
    為者，處新臺幣600 元以上1,800 元以下罰鍰。」之規定，
    亦即紅燈右轉行為在新法修正施行後，已成為獨立之違規行
    為，而非同條第1 項所規定之闖紅燈行為。是則，汽車駕駛
    人行經有燈光號誌管制之交岔路口紅燈右轉行為者，比較修
    正前該條例第53條及修正後該條例第53條第2 項規定之法定
    罰鍰，以修正後該條例第53條第2 項規定，有利於汽車駕駛
    人，而汽車駕駛人有第53條所列情形者，除依原條款處罰鍰
    外，無論依修正前或修正後同條例第63條第1 項第3 款規定
    ，均係記違規點數3 點，亦無不同。準此，揆諸前揭規定與
    說明，自應適用修正後道路交通管理處罰條例第53條第2 項
    、第63條第1 項第3 款規定予以裁處，合先敘明。
三、經查:
(一)原處分機關認異議人於上揭時間、地點有闖紅燈之違規行為，
  係以高雄市政府警察局高市警交字第BD0000000 號舉發違反道
  路交通管理事件通知單1 份及違規採證照片2 張附卷可參。然
  本件違規採證照片中第1 張照片攝得異議人駕駛上開車輛於94
  年2 月20日6 時53分許，於紅燈啟亮後3 秒2 （即相片中字幕
  數字第2 排之「R032」），通過該交岔路口之停止線，並行駛
  於該路段第二線道機車停等區之前方；另第2 張違規照片則攝
  得該車於紅燈啟亮後4 秒（即字幕數字第2 排所顯示之「R040
  」）已逾越停止線向前持續行駛至斑馬線，並往右偏移至第三
  線道之前方機車待轉區上，該車時速為每小時26公里，且煞車
  燈已亮啟之事實，有舉發照片2 張及本院電話記錄查詢表1 紙
  可佐，足徵本件異議人駕車通過停止線時車速減慢，且車頭往
  右偏移，與闖紅燈直行時，駕駛之車輛多行駛於同一線道上之
  常情不同，則異議人前揭所辯，應屬實情。是異議人於前揭時
  、地駕車行經有燈光號誌管制之交岔路口紅燈右轉一節堪以認
  定。
(二)又異議人上開違規行為，應依最有利於異議人之修正後道路交
  通管理處罰條例第53條第2 項、第63條第1 項第3 款規定予以
  裁罰，已如前述，原處分機關仍依道路交通管理處罰條例第53
  條第1 項之規定予以裁罰，即有未當，異議人此部分之異議為
  有理由。又異議人上開違規行為，經舉發機關拍照逕行舉發後
  ，異議人並未繳納罰鍰，亦未到案聽後裁決，而由原處分機關
  逕行裁處，有BD0000000 號舉發單、高雄市政府警察局交通警
  察大隊97年8 月15日高市警交三字第0970021926號函、送達證
  書、違規查詢報表等在卷可參，故異議人係由原處分機關逕行
  裁決處罰，亦堪認定。
(三)另按汽車駕駛人，違反同條例第53條之規定者，除依原條款處
  罰鍰外，並應予以記違規點數3 點，道路交通管理處罰條例第
  63條第1 項第3 款定有明文；是本件異議人係違反同條例第53
  條第2 項之規定，則除處上開罰鍰外，自應併予記違規點數3
  點，惟原裁決處分漏未處罰，於法自有未合，且上開記點之處
  罰，係屬強制規定，無從減免，自應予撤銷改判。
四、綜上所述，本件原裁決處分既有前述違法情形，自應由本院
    裁定將原處分撤銷。本院應依照道路交通管理處罰條例第53
    條第2 項、第63條第1 項第3 款之規定，並審酌上開違規情
    節之輕重，另為異議人如主文第2 項所示之諭知，以資適法
    。
五、據上論斷，應依道路交通案件處理辦法第20條前段，裁定如
    主文。
中    華    民    國    98    年    3     月    23    日
                             交通法庭  法  官  黃繼瑜
以上正本證明與原本無異。
如不服本裁定應於送達後5日內向本院提出抗告狀。
中    華    民    國    98    年    3     月    23    日
                                       書記官  曾小玲


司法院資訊處製作；財團法人民間司法改革基金會備份。
